【裁判字號】    95,上訴,612
【裁判日期】    950502
【裁判案由】    毒品危害防制條例
【裁判全文】
臺灣高等法院臺中分院刑事判決         95年度上訴字第612號
上  訴  人
即  被  告  甲○○
                    （另案於台灣台中監獄苗栗分監執行中）
上列上訴人因毒品危害防制條例案件，不服臺灣苗栗地方法院94
年度訴字第341號中華民國95年1月24日第一審判決（起訴案號：
臺灣苗栗地方法院檢察署94年度毒偵字第 790號，併辦案號：94
年度毒偵字第1102號），提起上訴，本院判決如下：
    主  文
原判決撤銷。
甲○○連續施用第一級毒品，累犯，處有期徒刑拾月。扣案之注
射針筒參支沒收。
    事  實
一、甲○○前於民國（下同）88年間施用毒品案件，經法院判處
    有期徒刑一年確定，於90年4月9日執行完畢；又於90年間因
    施用毒品案件經法院判處有期徒刑一年二月及七月確定，於
    92年11月6金假釋出監付保護管束，至93年2月19日期滿執行
    完畢；其復因為施用毒品案件，經法院裁定送觀察、勒戒 2
    次及強制戒治2次，最後1次強制戒治於 91年8月13日執行完
    畢。其於強制戒治執行完畢後之 5年內，又因施用一、二級
    毒品案件，經台灣台中地法院94年 2月16日分別判處有期徒
    刑一年六月（一級毒品部分）及一年五月（二級毒品部分）
    ，其於該一級毒品案件提起上訴尚未確定之期間內（該案件
    其後於94年 5月11日撤回上訴因而確定），猶未知悔悟，基
    於施用第一級毒品海洛因之概括犯意，自94年 2月17日某時
    起至94年 4月26日13時止，在其位於苗栗縣後龍鎮大庄里大
    庄61號自宅房間中及苗栗縣苗栗市○○路598之7號之友人住
    處等地，將海洛因置入注射針筒內，再以針筒注射手臂倒抽
    血液混合後注入血管內之方式，約每日均有施用之頻率，連
    續施用第一級毒品海洛因多次。嗣於94年4月3日17時15分許
    ，在苗栗縣後龍鎮○○里○○○道路因涉嫌竊盜案件（由警
    另案移送）為警查獲，經採尿送驗呈嗎啡陽性反應；又於同
    年4月26日14時40分許，在苗栗市○○路598-7號為警方查獲
    ，並扣得其所有、供其施用海洛因所用之注射針筒3支。
二、案經苗栗縣警察局暨竹南分局先後移送台灣苗栗地方法院檢
    察署檢察官偵查起訴及移送併辦。
    理  由
一、右揭事實，業據上訴人即被告甲○○（下稱被告）坦承不諱
    ，並有針筒 3支扣案可憑，而其於前開時間被查獲後經警採
    取其尿液送請檢驗結果，均檢出有嗎啡陽性反應，有中山醫
    學大學附設醫院藥物濫用檢測中心94年 4月14日尿液檢驗報
    告（流水號： 0000000）、94年5月5日尿液檢驗報告（流水
    號： 0000000）在卷足參，其施用海洛因犯行事證明確。又
    其前因為施用毒品案件，經法院裁定送觀察、勒戒 2次及強
    制戒治2次，最後1次強制戒治於91年 8月13日執行完畢。有
    其前案紀錄表可考，其於強制戒治執行完畢後之 5年內，又
    犯本案，依法應予論科。
二、又被告於原審之指定辯護人雖於原審時為被告辯護：被告於
    前案撤回上訴，案件因此而確定，但其既判力卻回溯至原審
    判決宣示時，對於被告並不公平。在實體法上，被告本有連
    續施用毒品之概括犯意，既然事實上持續至前案宣示判決後
    ，即不應該另行予以獨立評價，亦不得以訴訟法上既判力時
    點之理論，予以強行切割實體法上本為裁判上一罪之行為，
    檢察官引用最高法院32年上字第2578號判例、同院82年第 4
    次刑事庭會議決議，並非正確，法院應不受拘束，而得另為
    免訴之判決云云。惟查：
  1.最高法院82年度第 4次刑事庭會議決議所採之甲說，其理由
    中已指明：如認判決在一審確定者，其既判力延伸至確定之
    時，則於第一審法院宣示判決後因被告逃匿無法送達延宕確
    定日期，在此期間，被告恣意以概括之犯意連續為同一罪名
    之犯行，而受免訴判決，其有違公平正義原則，實非確當等
    語，可知最高法院所以採取「判決宣示時」做為既判力效力
    之界定時點，其理由就在於避免行為人藉由既判力之擴張，
    而於裁判後仍承續原概括犯意，連續犯罪，卻能逃避處罰，
    以實現實質之公平正義，故其當然具有切割實體法上行為數
    之效果。如被告經過法院審理裁判程序後，能終止其概括犯
    意之連續行為，自不會再受處罰，故對被告並無不公平之處
    。
  2.上述決議所附之研究報告（由最高法院第三庭擬具）另指出
    ：最高法院判例對下級審法院具有事實上之拘束力，不容任
    意變更，致紊亂法之秩序。上述32年上字第2578號判例在未
    變更之前，採取既判力應以宣示判決日為界定時點之見解，
    並無不當。足見上述最高法院判例具有事實上之拘束力，除
    非有充分理由，本院自難另行表示不同法律見解，而不予採
    用。
  3.綜前所述，最高法院32年上字第2578號判例所持見解，有其
    實現實體公平正義之考量，並無不予採納之充分理由，故辯
    護人之辯護，並不足為被告有利之認定。
三、查海洛因係毒品危害防制條例第2條第2項第 1款所稱之第一
    級毒品，被告非法施用，核其所為，係犯毒品危害防制條例
    第10條第 1項之施用第一級毒品罪。其持有毒品之低度行為
    ，應為進而施用之高度行為所吸收，不另論以持有毒品罪；
    又其先後多次犯行，時間緊接，方法相同，顯係基於概括犯
    意反覆為之，且所犯構成要件相同之罪，為連續犯，應以一
    罪論，並依法加重其刑；又被告前於88年間施用毒品案件，
    經法院判處有期徒刑一年確定，於90年4月9日執行完畢；又
    於90年間因施用毒品案件經法院判處有期徒刑一年二月及七
    月確定，於92年11月6金假釋出監付保護管束，至93年2月19
    日期滿執行完畢；已據其供承在卷，並有其刑案前科資料查
    註紀錄表附卷可稽，其於執行完畢後， 5年之內又犯本件有
    期徒刑之罪，為累犯，應依法遞加重其刑。
四、原審予以論罪科刑，固非無見，惟查：被告 2次經警查獲之
    事實及扣案物，因攸關被告犯罪時點及沒收物之認定，事實
    中自應明確認定，原判決就此均為闕如，致事實尚有不明，
    容嫌未洽。被告以其於前案原審施用一、二級毒品已分別判
    處1年6月及1年8月確定，另其施用安非他命案件復經原審判
    處1年6月，本案再處1年8月，合計刑期已 6年餘，量刑顯然
    過重為詞提起上訴，雖非可採，固未指摘及此，然原判決既
    有上揭可議，仍屬無可維持，應由本院將原判決撤銷改判。
    次查被告於本案之前曾因施用一、二級毒品案件，經台灣台
    中地法院於94年2月16日分別判處有期徒刑一年六月 （一級
    毒品部分）及一年五月（二級毒品部分），其於該一級毒品
    案件提起上訴尚未確定之期間內，再犯本案經檢察官移送併
    辦後，因被告於94年 5月11日撤回上訴致該案確定，該案之
    既判力並回溯至原審判決之94年 2月16日，因而使本案未能
    為該案既判力所及乙情，有台灣苗栗地方法院檢察署94年度
    毒偵字第 623號偵卷可參，爰審酌上情及被告犯罪動機、本
    件施用毒品尚屬自戕行為、所生危害、其施用時間之長短、
    犯後坦承犯行、尚知悔悟之態度等其他一切情狀，量處如主
    文第2項所示之主刑。
五、扣案針筒 3支係其所有供施用海洛因所用之物，業據被告供
    陳明確，應依法宣告沒收之。至本案查獲過程中，另扣得第
    一級毒品海洛因 （含袋重0.6公克）、第二級毒品安非他命
    （含袋重0.2公克） 及分裝器4支、殘渣袋4個、玻璃頭吸食
    器1個、安非他命吸食器1組等物，均係查獲現場其他人所有
    ，與本件被告施用毒品案件並無關聯，警局之扣押物品目錄
    表上所有人之署名均可為證（94年度毒偵字第 623號影印卷
    第35頁），均不得併於本案當中宣告沒收，應另行依法處理
    ，併此說明（最高法院93年度臺上字第5418號判決參照）。
據上論結，應依刑事訴訟法第369條第1項前段、第364條、第299
第1項前段，毒品危害防制條例第10條第1項，刑法第11條、第56
條、第47條、第38條第1項第2款，判決如主文。
本案經檢察官乙○○到庭執行職務。
中    華    民    國    95    年    5     月    2     日
            刑事第十一庭  審判長法  官  黃  梅  月
                                法  官  林  宜  民
                                法  官  林  欽  章
上列正本證明與原本無異。
如不服本判決應於收受送達後十日內向本院提出上訴書狀，其未
敘述上訴之理由者並得於提起上訴後十日內向本院補提理由書（
均須按他造當事人之人數附繕本）。
                                書記官  巫  彥  佳
中    華    民    國    95    年    5     月    3     日
附記論罪之法條全文：
毒品危害防制條例第10條第1項：
施用第一級毒品者，處6月以上5年以下有期徒刑。
                                                      Ｒ


司法院資訊處製作；財團法人民間司法改革基金會備份。
